臺灣臺北地方法院民事判決　九十年度簡上字第三三五號
　　上　訴　人　甲○○
　　被上訴人　　美商花旗銀行股份有限公司
　　法定代理人　丁○○
　　訴訟代理人　丙○○
　　　　　　　　乙○○
右當事人間請求清償債務事件，上訴人對於中華民國九十年四月十二日本院台北簡易
庭九十年度北簡字第三二二號第一審判決提起上訴，本院判決如左：
    主      文
上訴駁回。
第二審訴訟費用上訴人負擔。
    事實暨理由
壹、本件被上訴人起訴主張：上訴人於民國八十三年四月二十六日擔任訴外人邱美雲
    （於八十七年三月二十三日更名為邱璽羽）之連帶保證人，與伊訂立信用卡使用
    契約，並領用卡號0000000000000000號之威士信用卡，依約訴
    外人邱璽羽即得於伊之特約商店記帳消費，但應於次月限繳日前向伊清償，逾期
    應另給付按年息百分之二十計算之利息及按月以九百元計算之違約金，惟訴外人
    邱璽羽以前揭信用卡刷卡消費截至八十六年十月十六日止，爾後即未再依約繳納
    項款，迨算至八十九年三月二十四日止，共積欠新台幣（下同）十六萬一千零九
    十一元未給付，為此請求依信用卡消費約定及連帶保證人之法律關係請求，訴外
    人邱璽羽及上訴人連帶給付十六萬一千零九十一元及自八十九年三月二十六日起
    至清償日止按年息百分之二十計算之利息暨按月以九百元計算之違約金（邱璽羽
    部分、被上訴人並未就原審對其不利部分聲明不服，已告確定）。原審就被上訴
    人與上訴人間之信用卡消費款之連帶保證法律關存在，判決上訴人應給付被上訴
    人十六萬一千零九十一元及自八十九年三月二十六日起至清償日止按年息百分之
    二十計算之利息暨年息百分之二計算之違約金，上訴人不服，提起上訴，被上訴
    人於本院答辯聲明：上訴駁回。
貳、上訴人則以：(一)伊於八十四年十二月十三日與訴外人邱璽羽離婚後，隨即於翌日
    電話通知被上訴人取消擔任訴外人邱璽羽之保證責任，而係被上訴人疏未做退保
    之處理；(二)又申請信用卡當初之信用額度僅為十萬元，被上訴人並未告知伊增加
    額度，此舉顯有違伊對風險之控管，故對於增加部分自不負責；(三)再者當初訴外
    人邱璽羽向被上訴人申請之信用卡信用額度時，當持卡人僅繳部分消費款，其餘
    金額以循環信用方式支應，乃為同意被保證人邱璽羽緩期清償，在未徵得伊同意
    之情形下，顯見被上訴人已拋棄期限利益，伊依法自可不負保證責任；(四)末查該
    信用卡約定條款第五條約定，信用額度之調整僅發卡人通知持卡人即可，自有違
    消費者保護法之規定等語置辯，並於本院上訴聲明：(一)原判決不利上訴人部分廢
    棄。(二)右廢棄部分，被上訴人在第一審之訴駁回。
參、本件經依民事訴訟法第四百六十三條準用同法第二百七十條之一第一項第三款規
    定，整理並協議簡化爭點及不爭執之事項後，兩造同意僅言詞辯論時除(一)就信用
    卡使用契約所簽訂之保證契約，有無消費者保護法第十二條規定之適用？(二)本件
    是否屬於定有期限之保證？被上訴人有無允許主債務人延期清償而喪失其保證利
    益？(三)上訴人抗辯已於八十四年十二月十四日終止保證責任，證明方法如何？(四)
    信用卡約款中所訂信用額度之性質如何？上訴人所負保證責任是否以此為限？兩
    造有所爭執外，其餘就(一)被上訴人所提出之保證書、信用卡申請書、信用卡約定
    條款及月結單為真正，(二)主債務人積欠被上訴人如原審判決主文所示之金額，(三)
    被上訴人調整主債務人信用額度時，僅向主債務人為通知等事實並無爭執；查上
    訴人主張被上訴人於前述時、地簽約擔任訴外人邱璽羽之信用卡刷卡消費之連帶
    保證人，且自八十六年十月十六日止，訴外人邱璽羽即未再持卡消費，且嗣後亦
    未依約按期清償消費款，算至八十九年三月二十四日止計積欠一十六萬一千零九
    十一元款項之事實，為兩造所不爭，並有信用卡申請書、保證書、信用卡約定條
    款、帳單及月結單等影本為證，堪信上訴人此部分之主張為真正，惟上訴人否認
    就本件信用卡刷卡消費款應負連帶保證人之清償責任，並以前開情詞置辯，茲分
    析如下：
    (一)就信用卡使用契約所簽訂之保證契約，有無消費者保護法第十二條規定適？
      (1)按所謂消費者，依消費者保護法第二條之立法解釋，指係以消費為目的而為
        交易，使用商品或接受服務者而言，而銀行或其他金融機構與連帶保證人所
        訂立之保證契約，乃保證人擔保借款人對金融機構債務之清償責任，金融機
        構對保證人並未提供任何商品或服務，保證人並未因有保證契約而自銀行獲
        得報償，其性質應屬單務、無償契約，尚非屬消費者保護法之有關消費法律
        關係，自無該法之適用，合先敘明。
      (2)經查本件實因訴外人即主債務人邱璽羽於八十三年四月二十六日與被上訴人
        簽訂信用卡使用契約，並由上訴人擔任連帶保證人，約定連帶保證人即上訴
        人對於申請人即主債務人邱璽羽，因使用被上訴人信用卡而發生之金額及遲
        延付款所生之利息，願與申請人即主債務人負連帶清償全責，此觀諸兩造所
        不爭之保證書第二條之約定自明，顯見本件上訴人所簽訂之保證書，乃保證
        擔保主債務人即邱璽羽對被上訴人之刷卡消費所負債務之清償責任，被上訴
        人對保證人即上訴人並未提供任何商品或服務，況且上訴人亦未因有該保證
        契約而自被上訴人銀行獲得報償，故其性質自屬單務、無償契約，揆諸前述
        說明，上訴人抗辯應有消費者保護法第十二條規定之適用，顯然有所容誤，
        自非可採。
     (二)本件是否屬於定有期限之保證？被上訴人有無允許主債務人延期清償而喪失
       其保證利益？
       (1)上訴人主張本件保證契約為定有期限及已免除保證責任，無非係以申請人
         即主債務人之持卡為每兩年換卡一次或者主債務人並未按期清償當月之消
         費額或者僅繳納部分款項，而被上訴人在並未徵得上訴人之同意仍延期清
         償為其論據；惟所謂定期保證，即約定保證人僅於一定期間內為保證之謂
         ，通常交易習慣所謂定期保證可分兩種意義就一定期間內所發生之債務
         為保證，如約定某日至某日為止，連續所發生之債務為保證即是，此種定
         期保證，期間之作用不過為決定保證債務額之範圍而已，另就已確定之
         債務為保證，而約定債權人應於保證期間內向保證人為請求，逾期保證人
         即不負責，此種定期保證，其期間乃保證效力之存續期間，執之就定有期
         限之債務為保證，與約定保證人於一定期間內為保證之情形不同，因之此
         項保證未定期間，而定有清償期限之債務，在主債務清償期屆滿後，除保
         證人已定期催告債權人向主債務人為審判上之請求者外，保證人不得以債
         權人遲遲不為審判上之請求，為免其保證責任之論據，合先敘明。
       (2)惟依上開兩造所不爭之保證書第二條約定「連帶責任保證人對於申請人，
         因使用花旗銀行信用卡而發生之金額及遲延付款而發生之利息，願與申請
         人連帶清償全責，並聲明自願拋棄民法債編第二十四節有關保證人規定之
         一切權利」、信用卡約定條款第十九條第二項約定「貴行於信用卡有效期
         間屆滿時，如未依第二十三條終止契約者，應續發新卡供持卡人繼續使用
         。」第三項約定「信用卡有效期間屆滿前，持卡人如無續用之意願，須於
         有效期限屆滿前，事先以書面通知貴行終止本契約，或於接獲續發新卡後
         七日內以書面通知貴行終止本契約，無須說明理由及負擔任何費用或價款
         ，但已使用核發新卡者，不在此限」，觀其約定之內容，上訴人所負保證
         責任，係未定期限，故上訴人抗辯該保證契約為定有期限乙節，尚難採為
         真實。
       (3)再者依兩造所不爭之信用卡約定條款第十五條約定「持卡人得選擇以循環
         信用方式繳款，於當期繳款截止日前將最低應繳金額以上（或等於最低應
         繳金額）款項繳付貴行，不適用前條第一項當期清償全部之應付帳款之約
         定，持卡人就剩餘未付款得延後付款，並依第三項計付循環信用利息，且
         得隨時清償原延後付款金額之全部或一部」等字樣，又信用卡約定條款第
         十四條第一項、第二項約定「持卡人同意當期之應付帳款，應於當期繳款
         截止日全數繳付貴行。前項繳款截止日，如遇銀行未對外營業之日者，得
         延至次一營業日」等字樣，顯見被上訴人與主債務人即邱璽羽定就各期信
         用卡刷卡消費款項為定有清償期限之債務，如上所述，本件保證契約未定
         期間，雖就主債務人每月之刷卡款項定有清償期限之債務，惟主債務清償
         期屆滿後，除保證人已定期催告債權人向主債務人為審判上之請求者外，
         保證人並不得以債權人遲遲不為審判上之請求，為免其保證責任之論據，
         故上訴人以主債務人即訴外人邱璽羽未按期繳清消費款據此抗辯免其保證
         責任云云，要無可採。
    (三)上訴人抗辯已於八十四年十二月十四日終止保證責任，證明方法如何？
      (1)按當事人主張有利於己之事實者，就其事實有舉證責任，民事訴訟法第二百
        七十七條定有明文，又原告於起訴原因已有相當之證明，而被告於抗辯事實
        並無確實證明方法，僅空言爭執者，當然認定其抗辯事實之非真正，而應為
        被告不利之認定，又原告對於自己主張之事實已盡證明之責後，被告對其主
        張，如抗辯其不實，並提出反對之主張者，則被告對其反對之主張，亦應負
        證明之責，此為舉證責任分擔之原則，另民事訴訟法如係原告主張權利者，
        應先由原告負舉證之責，若原告不能舉證，以證實自己主張之事實為真實，
        則被告就其抗辯事實即令不能舉證，或其舉證尚有疵累，亦應駁回原告之訴
        ，有最高法院十七年上字第九一七０號、十八年上字第一六七九號、同年上
        字第二八五五號判例及七十二年台上字第四二二五號判決意旨可資參照。
      (2)本件上訴人抗辯保證契約業於八十四年十二月十四日終止，無非係以曾以電
        話通知被上訴人表示終止保證契約，並提出八十八年四月十七日台中文心路
        郵之存證信函為據，然按就連續發生之債務為保證而未定有期間者，保證人
        固得隨時終止保證契約，前項情形，保證人對於通知到達債權人後，所發生
        主債務人之債務，不負責任，民法第七百五十四條定有明文，尋繹該條立法
        意旨，亦即保證人中途退保者，原則上只能自退保之日起發生效力，除退保
        時曾特別訂明關係被保證人退保前後一切行為，概不負責，已得債權人同意
        外，其在退保前對於被保證人之行為，仍難免保證責任，經查本件上訴人係
        就主債務人即邱璽羽連續刷卡消費之債務為保證且未定有期間，已如上所述
        ，依法上訴人固得隨時通知債權人表示終止保證關係，然而本件被上訴人起
        訴請求之信用卡刷卡消費款金額乃算至八十六年十月十六日止，此情狀為兩
        造所不爭，上訴人抗辯保證契約業於八十四年十二月十四日通知被上訴人表
        示終止，並以前開情詞置辯，但此為被上訴人所否認，依舉證責任之分配原
        則，自應由上訴人就電話通知終止之事實負舉證責任，然上訴人並未能提出
        八十四年十二月十四日終止保證契約之證據資料以供本院審酌，僅提出八十
        八年四月十七日台中文心路郵局之存證信函，惟此亦僅能證明其於八十八年
        四月十七日發函通知被上訴人終止保證關係，尚不能據此證明上訴人確於八
        十四年十二月十四日以通話通知被上訴人終止保證關係，更何況本件被上訴
        人起訴請求之刷卡消費款係算至八十六年十月十六日止，顯為上訴人所提出
        八十八年四月十七日表示終止保證關係存證信函之前業已發生之債務，因之
        上訴人所辯保證關係業於八十四年十二月十四日終止乙節，自難採信。
    (四)信用卡約款中所訂信用額度之性質如何？上訴人所負保證責任是否以此為限？
      (1)第查信用額度設立之目的旨在防範持卡人虛擬信用並控制發卡銀行之交易風
        險，亦即信用卡使用期限僅係發卡機構為因應信用卡磁條耗損、風險管制與
        科技發展而設定，況且保證債務之從屬性而言，保證債務之範圍以主債務之
        範圍為限，非以信用額度為保證責任之限度，此從兩造所不爭之保證書第二
        條「連帶責任保證人對於申請人即主債務人，因使用信用卡而發生之金額及
        因遲延付款發生之利息，願與主債務人負連帶清償之責」約定觀之，足徵信
        用額度是限制持卡人「每月」消費之總額，對累積「數月」之金額則未限制
        ，是上訴人抗辯僅就信用額度負保證責任乙節，殊無可採。
      (2)再者依被上訴人所提出之消費清單，並無訴外人即主債務人邱璽羽單月消費
        超出十萬元信用額度之記錄，而被上訴人請求之金額為十六萬一千零九十一
        元，雖超出十萬元之信用額度，實因訴外人即主債務人邱璽羽僅繳部分消費
        款，其餘金額以循環信用方式支應，而累積數十月消費款、逾期滯納金及循
        環利息而來，自應未超出上訴人抗辯十萬元之信用額度範圍，因之，上訴人
        抗辯僅就十萬元之額度負保證責任乙節，要無可採。
肆、綜上所述，上訴人所辯各節，洵無可採，從而被上訴人本於信用卡契約之連帶保
    證法律關係，請求上訴人應給付被上訴人十六萬一千零九十一元及自八十九年三
    月二十六日起至清償日止按年息百分之二十計算之利息暨年息百分之二計算之違
    約金，為有理由，應予准許，是則原判決為上訴人敗訴之判決，經核於法並無不
    合，上訴意旨指摘原審判決不當，求予廢棄改判，為無理由，應予駁回其上訴。
伍、本件事證已臻明確，兩造其餘攻擊、防禦方法及舉證，於本件判決結果不生影響
    ，爰不一一論述，附此敘明。
陸、據上論結，本件上訴為無理由，依民事訴訟法第四百三十六條之一第三項、第四
    百四十九條第一項、第七十八條，判決如主文。
中　　　華　　　民　　　國　　九十一　　年　　　十　　　月　　　二十五　日
　　　　　　　　　　　　　　　　　　　民事第四庭審判長法　官　 林勤綱
　　　　　　　　　　　　　　　　　　　　　　　　　　　法　官　 周玫芳
                                                      法  官   陳博文
右為正本係照原本作成。
不得上訴。
中　　　華　　　民　　　國　　九十一　　年　　　十　　　月　　　二十五　日
                                                      書記官   蔡嘉萍
